臺灣臺中地方法院民事簡易判決
110年度豐簡字第367號
原      告  葉碧蓮  
被      告  李金憙  
訴訟代理人  邱毓嫺律師
被      告  王靜怡  
上列當事人間請求清償借款事件，本院於民國110年11月9日言詞
辯論終結，判決如下：
    主    文
被告李金憙應給付原告新臺幣460,000元，及自民國110年4月6日
起至清償日止，按年息百分之5計算之利息。
原告其餘之訴駁回。
訴訟費用由被告李金憙負擔十分之九，餘由原告負擔。
本判決原告勝訴部分得假執行。但被告李金憙如以新臺幣460,00
0元為原告預供擔保，得免為假執行。
    事 實 及 理 由
一、原告主張：
　㈠原告起訴主張：被告2人於民國105年4月11日向原告借款新臺
    幣（下同）50萬元，共同簽發本票（票號：WG0000000、發
    票金額：50萬元、發票日期：105年4月11日、到期日：105
    年9月15日，下稱系爭本票），未約定借款利率，原告並已
    匯款至被告王靜怡聯邦銀行豐原分行帳戶（下稱系爭帳戶）
    ，未料被告嗣而卻拒不清償，經原告一再催討，均置之不理
    。為此，就被告王靜怡部分爰依票據之法律關係，就被告李
    金憙部分爰依消費借貸及票據之法律關係提起本件訴訟，請
    擇一為有利於原告之判決等語。並聲明：被告應連帶給付原
    告50萬元，及自110年4月6日起至清償日止，按年息百分5計
    算之利息。
  ㈡對被告抗辯之陳述：當初為被告李金憙打電話向原告借款，
    再由原告之阿姨葉雪珠親自匯款至被告李金憙指定之帳戶即
    系爭帳戶，兩造並未約定還款期限。被告李金憙向原告借錢
    時，稱被告王靜怡在國外，故原告當下無法與被告王靜怡聯
    絡。實際上向原告借錢之人為被告李金憙，惟系爭本票上之
    發票人為被告2人共同開票。
二、被告之答辯：
　㈠被告李金憙部分：
　1.系爭本票之到期日為105年9月15日，然原告遲至110年1月27
    日始提起支付命令，且主張依據借款之法律關係提起本件訴
    訟，顯見原告明知系爭本票已罹於消滅時效，故未聲請本票
    裁定。且原告係將46萬元匯入被告王靜怡所有之系爭帳戶，
    被告李金憙也未簽發系爭本票，故本件實係原告與被告王靜
    怡間之借貸關係，與被告李金憙無關。
  2.原告雖稱系爭帳號為被告2人合夥經營之東利旅行社有限公
    司（下稱東利旅行社）所用，惟東利旅行社之代表人及董事
    均為賴達夫，經理人為賴達夫及賴佩琳，且未設有分公司，
    均無被告2人合夥經營東利旅行社之資料。且原告所提匯款
    單係以原告名義將46萬元匯入系爭帳戶，亦無所稱由其阿姨
    幫忙匯款之事，是原告所述並不實在。
　3.證人胡亜伶於110年9月28日言詞辯論期日雖當庭證述系爭本
    票上之字跡比較像被告李金憙之字跡，然其並無筆跡鑑定之
    專業，此部分並無參考價值。又若證人胡亜伶之證述能證明
    系爭帳戶為公用帳戶，且縱鈞院認被告李金憙有提供系爭帳
    戶為收款帳號，則此款項亦絕非出於被告李金憙個人借款、
    週轉之用，否則本案借款理應匯入被告李金憙之個人帳戶，
    而非匯入系爭帳戶內。況被告李金憙離職後，將系爭帳戶交
    接予被告王靜怡，證人胡亜伶之業務獎金亦由被告王靜怡所
    發放等情，更可證被告李金憙於被告王靜怡之業務團隊裡僅
    為跑銀行之會計人員，工作性質與證人胡亜伶類似，實際借
    款行為實屬被告王靜怡所為。
　4.原告與被告王靜怡為要好朋友，若非被告王靜怡親自開口借
    款，與被告李金憙不熟之原告當不會答應借款，而原告與被
    告王靜怡分別於105年1月9日、108年1月7日、110年3月23日
    皆有一同出遊，亦可證原告與被告王靜怡於系爭本票簽發前
    後一直有密切互動，原告有許多機會可向被告王靜怡詢問關
    於本件借款、有無簽發系爭本票及要求還款等事宜，惟原告
    決意讓被告李金憙獨自承擔本件還款責任，顯然極度偏袒被
    告王靜怡等語，資為抗辯。並聲明：1.原告之訴駁回。2.如
    受不利判決，請准供擔保宣告免為假執行。
　㈡被告王靜怡部分：系爭本票不是伊簽立的，是被告李金憙偽
    造伊之簽章而開立，伊沒有同意要簽發系爭本票，原告於10
    9年才告訴伊，被告李金憙寄了系爭本票予原告。又系爭票
    據應已超過原告可請求之時效。再者，伊與被告李金憙同為
    東利旅行社之員工，伊之帳戶係提供予公司作為公用，任何
    人都可以匯款至系爭帳戶，且系爭帳戶於98年至106年這段
    期間，都是由被告李金憙保管，本件係被告李金憙向原告借
    款等語，資為抗辯。並聲明：原告之訴駁回。
三、本院得心證之理由：
  ㈠按票據上之權利，對匯票承兌人及本票發票人，自到期日起
    算；見票即付之本票，自發票日起算；三年間不行使，因時
    效而消滅。對支票發票人自發票日起算，一年間不行使，因
    時效而消滅，票據法第22條第1項規定；時效完成後，債務
    人得拒絕給付，民法第144條第1項亦定有明文。次按當事人
    主張有利於己之事實者，就其事實有舉證之責任，民事訴訟
    法第277條前段定有明文。再按在票據上簽名者，依票上所
    載文義負責，票據法第5條第1項定有明文。是以，票據債務
    人應依票據文義負責者，以該債務人在票據上簽名或蓋章為
    前提，若非其在票據上簽名為發票行為，自不負發票人之責
    任。（最高法院65年台上字第2030號判決意旨參照）。又票
    據本身是否真實，即是否為發票人所作成，應由執票人負證
    明之責（最高法院50年台上字第1659號判決意旨參照）。
  ㈡原告主張之事實，固據其提出系爭本票、郵政跨行匯款申請
    書等件為證。然被告王靜怡否認系爭本票為其所開立，原告
    就被告王靜怡確有開立系爭本票乙節亦未舉證以實其說，已
    難認被告王靜怡應負發票人責任。再者，被告2人就系爭本
    票均為時效抗辯，而系爭本票之到期日為105年9月15日，原
    告遲至110年1月27日始對發票人即被告2人提起本件訴訟，
    此有本院收狀戳章可稽，顯已逾三年之時效期間，其票據權
    利已因時效完成而消滅，則被告2人自得拒絕給付票款，故
    原告依據票據關係請求被告2人給付票款50萬元，即非可採
    。
  ㈢又按稱消費借貸者，謂當事人一方移轉金錢或其他代替物之
    所有權於他方，而約定他方以種類、品質、數量相同之物返
    還之契約；借用人應於約定期限內，返還與借用物種類、品
    質、數量相同之物。民法第474條第1項、第478條前段分別
    定有明文。本件被告李金憙固辯稱並未向原告借款云云，惟
    查：
　1.證人葉雪珠於本院審理時具結證述：「（法官問：是否知道
    原告有借了一筆錢予被告李金憙或被告王靜怡？）答：知道
    ；（法官問：為何知道原告有借錢出去？）答：因為是被告
    李金憙在105年4月時打電話給我說要借錢，被告李金憙在電
    話中有跟我說他想要跟原告借錢，原告也有跟我提到被告李
    金憙想要跟他借錢的事情；（法官問：提示110司促字第319
    7卷第9頁下方本票，有無看過這張本票？）答：有，被告李
    金憙先寄這張本票給我，我收到後，原告才叫我匯款的；（
    法官問：被告李金憙寄這張本票給你時，上面填載的內容是
    否已經填好了？）答：對，如同提示的這張本票；（法官問
    ：你說你有匯款過去，你是匯到什麼帳戶？）答：當時帳戶
    是被告李金憙給我的帳號；（法官問：他給你的帳號是被告
    李金憙自己的帳號嗎？）答：不是，是被告王靜怡的帳號；
    （法官問：提示110司促字第3197卷第9頁上方匯款申請書，
    這是你去匯款時填寫的？）答：是的，上面是我的筆跡；（
    法官問：剛才提示給你看的本票，上面的發票人也有被告王
    靜怡，當時看到時有無詢問被告李金憙上面為何還有被告王
    靜怡的名字？）答：我知道他們兩個是一起的，由被告王靜
    怡帶團，帳務是由被告李金憙處理，所以我沒有多問；（法
    官問：後來這筆借款有無還給原告？）答：沒有，一直沒有
    還，因為本來是105年9月要還，但都沒有還，原告有請我打
    電話問被告李金憙，我有打電話給被告李金憙，被告李金憙
    說他們目前週轉還沒有很順，可否慢點還，他要去銀行貸款
    ，他說要拿自己房子去增資後再還這筆錢。」（法官問：被
    告李金憙有無跟你提到這筆錢是被告王靜怡借的？）答：沒
    有，如果不是被告李金憙借的，為何他要拿房子去貸款還，
    我剛好有一個朋友，他認識臺中第一商銀豐原分行，我還有
    跟被告李金憙接觸，要他去看看可否增資；（法官問：你匯
    過去的是46萬元，但是這張本票是50萬元，差額為何？）答
    ：他當時有說要補貼利息，所以4萬元算是利息；」等語，
    而原告於本院審理時亦陳稱：是由被告李金憙自己打電話向
    伊借錢的，再由伊之阿姨匯款到被告李金憙提供之帳戶，借
    錢那時，被告李金憙說被告王靜怡在國外，所以伊無法與被
    告王靜怡聯絡，實際上向伊借錢的人是被告李金憙等語相符
    。是以，本件不僅係由被告李金憙與原告洽談借款事宜及指
    定匯款之帳戶，衡之常情，倘若被告李金憙非為自己而為上
    述之借貸，則其理應於借款時即表明係替被告王靜怡向原告
    借款，並於原告要求還款時，要求被告王靜怡儘速出面與原
    告商談還款事宜為是，然被告李金憙卻於借款及還款時對被
    告王靜怡欲借款之事隻字未提，甚至欲提供其個人名下之不
    動產向銀行辦理貸款以清償該筆借款，則被告李金憙辯稱：
    並未向原告借款，而是被告王靜怡向原告借款云云，即非可
    信。
　2.前述借款雖係匯入被告王靜怡所有之系爭帳戶內，然證人胡
    亜伶於本院審理時具結證述：「（法官問：是否知道被告王
    靜怡有一個聯邦銀行豐原分行的帳戶？）答：知道，因為我
    在東利旅行社有兼任會計的工作，所以客戶的錢如果要匯入
    公司，都要經過老闆簽領據，再經由會計人員去銀行幫業務
    團隊轉帳。從東利旅行社王靜怡與被告李金憙他們那個業務
    團隊轉出去的錢，就會透過被告王靜怡的這個帳戶；（法官
    問：這個帳戶平常由誰保管？）答：我剛去的時候被告李金
    憙還沒有離開，是被告李金憙保管，但被告李金憙離開後就
    交給被告王靜怡保管。被告李金憙是在106年8月底離開的。
    在106年8月底前，王靜怡的聯邦銀行豐原分行的帳戶都是由
    被告李金憙保管。」等語，核與被告王靜怡所辯：系爭帳戶
    於98至106年間均由被告李金憙保管使用等語相符；再由被
    告王靜怡提出之聯邦商業銀行豐原分行匯款單（見110年8月
    17日民事聲請通知證人狀所附之證據）所示，被告李金憙亦
    曾利用系爭帳戶匯款予原告，從而，被告李金憙向原告為本
    件借款時，既仍保管使用系爭帳戶，則被告李金憙自可請求
    原告將其個人所為之借款匯入該帳戶，要無僅因系爭帳戶為
    被告王靜怡所申辦，遽指本件為被告王靜怡向原告借款。是
    以，原告與被告李金憙間確有消費借貸關係存在，應堪認定
    。
　3.原告透過證人葉雪珠匯款至系爭帳戶之款項為46萬元，至系
    爭本票面額所載之50萬元中之4萬元則為利息等情，業據證
    人葉雪珠於本院審理時證述屬實，復有郵政跨行匯款申請書
    在卷為證，則原告實際移轉之金額僅有46萬元，其依消費借
    貸之法律關係，請求被告李金憙返還借款46萬元，為有理由
    ，應予准許，逾此範圍之請求，則無理由，不應准許。
  ㈣末按借用人應於約定期限內，返還與借用物種類、品質、數
    量相同之物，未定返還期限者，借用人得隨時返還，貸與人
    亦得定一個月以上之相當期限，催告返還，民法第478條規
    定甚明。查本件原告自陳其與被告李金憙間就本件消費借貸
    並未定返還期限，而原告聲請核發支付命令請求被告李金憙
    返還借款，經本院以110年度司促字第3197號支付命令核准
    ，該支付命令於110年2月23日送達予被告李金憙，有前述支
    付命令、送達證書附卷可參（見110年度司促字第3197號卷
    地19、31頁），則原告請求自110年4月6日起至清償日止，
    按年息百分之5計算之法定利息，顯已定1月以上之相當期限
    催告被告李金憙返還，核與前開規定相符，自應准許。
四、綜上所述，原告依消費借貸之法律關係，請求被告李金憙給
    付原告46萬元，及自民國110年4月6日起至清償日止，按年
    息百分之5計算之利息，為有理由，應予准許，逾此範圍之
    請求，則無理由，不應准許。
五、本件事證已臻明確，兩造其餘攻擊防禦方法及所舉證據，經
    審酌結果，與本件判決結論均無影響，爰不一一論述，附此
    敘明。 　　
六、本件原告勝訴部分係依民事訴訟法第427條第1項規定訴訟適
    用簡易程序所為被告敗訴之判決，依同法第389條第1項第3
    款規定，應依職權宣告假執行。又被告李金憙陳明願供擔保
    免為假執行，經核並無不合，爰酌定相當擔保金額宣告之。
七、本件訴訟費用額確定為7,750元（即原告繳納之裁判費5,400
    元＋證人旅費2,350元＝7,750元），依民事訴訟法第79條，應
    由被告李金憙負擔十分之九，餘由原告負擔。　
中　　華　　民　　國　　110 　年　　11　　月　　30　　日
                  豐原簡易庭    法  官  廖弼妍
如不服本判決，應於送達後20日內，向本院提出上訴狀並表明上
訴理由，如於本判決宣示後送達前提起上訴者，應於判決送達後
20日內補提上訴理由書（須附繕本）。如委任律師提起上訴者，
應一併繳納上訴審裁判費。
以上為正本係照原本作成。
中　　華　　民　　國　　110 　年　　11　　月　　30　　日
                                書記官  陳貴卿